臺灣高等法院臺南分院刑事裁定　
110年度聲字第853號
聲明異議人  黃國賢
即 受刑 人          



上列聲明異議人即受刑人因違反毒品危害防制條例等案件，不服
臺灣臺南地方檢察署檢察官之指揮執行（臺灣臺南地方檢察署11
0年度執字第5149號執行命令），聲明異議，本院裁定如下：
    主  文
聲明異議駁回。
    理  由
一、聲明異議意旨略以：聲明異議人即受刑人前因違反毒品危害
    防制條例等案件，經鈞院撤銷原判決，判處有期徒刑4年6月
    ，受刑人雖提起上訴，惟經最高法院以110年度台上字第381
    8號判決駁回上訴後確定，嗣於110年8月9日接獲臺灣臺南地
    方檢察署執行命令。受刑人因有暫緩執行之事由，具狀向臺
    灣臺南地方檢察署聲請暫緩執行2月，經臺灣臺南地方檢察
    署於110年8 月26 日以南檢文丙110 執5149字第1109051290
    號函說明：「台端聲請暫緩執行110 執5149號毒品危害防制
    條例案件有期徒刑4年6月刑罰一事，查無刑事訴訟法第467 
    條停止執行之原因，所請事由於法不合，礙難准許。」駁回
    受刑人之聲請。惟臺灣臺南地方檢察署顯未審酌現今全球因
    COVID-19疫情如暴風般襲擊，始料未及，為此請鈞院考量疫
    情嚴重性應得擴張解釋刑事訴訟法第467條第4款之文義，對
    於有罹患顯難治癒之疾病情事者，於疫情降級前，均得暫時
    停止執行，否則，一旦監獄內群聚感染發生，恐將使刑罰矯
    正目的難以達成。又因受刑人負責處理嘉義市○○段000地號
    土地上之廢棄物，業已於110年3月22日提報廢棄物處置計畫
    書及清除合約書予主管機關嘉義市政府，並委託嘉茂交通股
    份有限公司清除，已經嘉義市政府環保局同意備查，有該局
    110年4月6日嘉市環廢字第1100004084號函可證。嗣因嘉茂
    公司無力清除，受刑人遂以配偶徐○玉名義，再於110年7月1
    5日改與閎信有限公司簽訂一般事業廢棄物委託處理契約書
    ，並由三嘉環保企業有限公司負責清運，已獲嘉義市政府環
    保局同意備查，有該局110年8月3日嘉市環廢字第110001044
    5號函可證。函文說明二並指示受刑人：「請台端確實妥善
    清理廢棄物，並於清運前7日通知本局，俾利派員至清理現
    場查核」等語。惟因近日豪雨成災，致使清運計畫無法順利
    開工進行，為避免廢棄物成為傳染之媒介，成為防疫之破口
    ，侵害周遭居民之生命財產健康安全，受刑人實不得已才提
    出暫緩執行之聲請，雖未該當刑事訴訟法第467條事由，惟
    確與公共利益有關，尚非不得作為暫停執行之考量。綜上，
    臺灣臺南地方檢察署漏未審酌現今疫情、受刑人需妥善處理
    廢棄物清除等情事，執行指揮顯有不當，爰依刑事訴訟法第
    484 條之規定，對上開檢察官之執行命令聲明異議等語。
二、按受刑人或其法定代理人或配偶以檢察官執行之指揮為不當
    者，得向諭知該裁判之法院聲明異議，刑事訴訟法第484 條
    定有明文。其所稱「檢察官執行之指揮不當」，係指檢察官
    有積極執行指揮之違法及其執行方法有不當等情形而言。再
    按受徒刑或拘役之諭知，而有下列情形之一者，依檢官之指
    揮，於其痊癒或該事故消滅前停止執行：一、心神喪失。二
    、懷胎五月以上者。三、生產未滿二月者。四、現罹疾病，
    恐因執行而不能保其生命者，刑事訴訟法第467 條亦有明文
    。
三、經查：聲明異議人前因違反毒品危害防制條例等案件，經本
    院於109年12月30日以108年度上訴字第1211號刑事判決，判
    處有期徒刑4年6月，抗告人提起上訴後，業經最高法院於11
    0年7月7日以110年度台上字第3818號判決駁回上訴後確定。
    嗣檢察官即據該確定之刑事判決，以110年度執字第5149號
    執行命令，命聲明異議人應於110年8 月26日上午9 時20分
    報到執行，上開執行傳票經合法送達聲明異議人後，聲明異
    議人即於110年8月20日提出暫緩執行聲請狀，經檢察官於11
    0年8 月26 日以南檢文丙110 執5149字第1109051290號函，
    以查無刑事訴訟法第467 條停止執行之原因，而未予准許後
    ，再命聲明異議人於文到5日內到案執行等情，有上開刑事
    判決及臺灣高等法院被告前案紀錄表附卷可稽，並經本院依
    職權調閱臺灣臺南地方檢察署110 年度執字第5149號執行全
    卷查明無誤，上情堪認屬實，且本件檢察官所執行之確定裁
    判既為本院108年度上訴字第1211號刑事判決，是本院即為
    刑事訴訟法第484 條所規定「諭知該裁判之法院」，是就本
    件聲請當有管轄權，合先敘明。
四、再查，聲明異議意旨固以：現今全球COVID-19疫情嚴重性應
    得擴張解釋刑事訴訟法第467條第4款之文義，對於有罹患顯
    難治癒之疾病情事者，於疫情降級前，均得暫時停止執行，
    以免監獄內群聚感染將使刑罰矯正目的難以達成云云，以此
    指摘檢察官之執行指揮顯有不當。然查：國內COVID-19疫情
    固仍屬嚴重，然是否應全面暫緩停止受刑人之刑事執行，事
    涉中央流行疫情指揮中心及主管機關法務部之判斷，自非執
    行個案之檢察官有權判斷之事項。再者，聲明異議人迄今並
    未提出其現已罹COVID-19確診之證明，自尚非合於刑事訴訟
    法第467 條第4款所列得停止執行之法定事由，故亦無從認
    檢察官有何不當執行之情形。另聲明異議意旨再以：受刑人
    負責處理嘉義市○○段000地號土地上之廢棄物，經嘉義市政
    府環保局同意備查後並指示受刑人確實妥善清理廢棄物。惟
    因近日豪雨致使清運計畫無法順利進行，為免廢棄物侵害周
    遭居民之生命財產健康安全，此確與公共利益有關云云，以
    此指摘檢察官上開執行指揮為不當，惟聲明異議人既得以其
    配偶徐○玉之名義，改與閎信有限公司簽訂一般事業廢棄物
    委託處理契約書，並由三嘉環保企業有限公司實際負責清運
    ，故受刑人縱入監執行，亦與該廢棄物之清運並無影響。再
    者，上開事由顯並未合於刑事訴訟法第467 條所列停止執行
    之法定事由，自亦難認檢察官有何不當執行指揮之情形。故
    本件聲明異議人以檢察官執行指揮不當而聲明異議，均無理
    由，應予駁回。
五、據上論斷，依刑事訴訟法第486條，裁定如主文。
中　　華　　民　　國　　110 　年　　9 　　月　　16　　日
                  刑事第四庭    審判長法  官  郭玫利   
                                      法  官  陳金虎   
                                      法  官  林臻嫺
以上正本證明與原本無異。
如不服本裁定，應於收受本裁定後五日內向本院提出抗告狀。
　　　　　　　　　　　　　　　　　　　書記官  楊宗倫　　
中　　華　　民　　國　　110 　年　　9 　　月　　16　　日